【裁判字號】    90,上易,2112
【裁判日期】    900801
【裁判案由】    竊盜
【裁判全文】
臺灣高等法院刑事判決                            九十年度上易字第二一一二號
    上  訴  人  臺灣宜蘭地方法院檢察署檢察官
    被      告  丙○○
右上訴人因被告竊盜案件，不服臺灣宜蘭地方法院九十年度易字第八十四號，中華民
國九十年五月三日第一審判決（起訴案號：臺灣宜蘭地方法院檢察署八十九年度偵字
第二九九九號），提起上訴，本院判決如左：
    主  文
上訴駁回。
    理  由
一、公訴意旨略以：被告丙○○意圖為自己不法之所有，於民國（下同）八十九年八
    月十一日八時許，在宜蘭縣蘇澳鎮○○路四十七號前，竊取甲○○所有車牌號碼
    ＧＸＲ─４２３號機車一部，得手後留供己用，嗣於同年九月二十五日十九時三
    十分許，在宜蘭縣蘇澳鎮天主巷六號前，為警查獲，並尋回上述失竊之機車，因
    認被告涉犯刑法第三百二十條第一項之竊盜罪嫌等語。
二、按犯罪事實應依證據認定之，無證據不得推定其犯罪事實；不能證明被告犯罪者
    ，應諭知無罪之判決；刑事訴訟法第一百五十四條、第三百零一條第一項分別定
    有明文。又按認定不利於被告之事實，須依積極證據，苟積極證據不足為不利於
    被告事實之認定時，即應為有利於被告之認定，更不必有何有利之證據。最高法
    院著有三十年上字第八一六號判例可參。公訴人認被告丙○○涉犯竊盜罪嫌，無
    非以被害人甲○○指訴及贓物認領保管單在卷可稽，證人乙○○證述並未借車予
    被告為其論據。
三、訊據被告丙○○堅決否認涉有竊盜罪嫌，辯稱：被查獲之機車，確實是向乙○○
    所借用，伊並不知是贓車等語。經查：證人乙○○雖於警、偵訊時均證稱未曾借
    予被告查獲之機車云云，然於原審訊問時，卻證稱：「車子是我朋友的，他叫游
    俊哲，他是六十五、六十六年次左右，是我當兵時認識的，他住在東澳，詳細地
    址我不知道，他是我借給被告前四、五天前寄放在我這裡，他說要開車去台北，
    我現在也沒有聯絡之方式，當時因為他要開車所以把機車寄放在我這裡。」「（
    為何在警、偵訊時均稱從未借給被告過？）我以前是第一次開庭，一時緊張才這
    樣說。」「（為何之前說被告誣陷你？）我是不知道我那朋友寄放車是贓車，不
    知道事情會被鬧得這麼大。」（見原審卷第十七頁），嗣於本院調查訊問時復證
    稱：「我以前有將我的車子借他，本件的車子與我無關，我沒有借過他。」（見
    本院九十年七月二日訊問筆錄），證人乙○○之證言，前後反覆不一，遽難採信
    。再參酌被告自警、偵訊及本院審理時，均陳述該機車係向證人乙○○所借，
    前後供述一貫，無矛盾之處。況被告與證人乙○○就該機車之來源問題，互有利
    害關係，其證言是否可採，仍需有其他佐證以為證明，不能逕以證人乙○○之證
    言即認該機車非被告向其所借得。至被害人甲○○指訴失竊情節及贓物認領保管
    單，僅能證明該機車確屬被害人所失竊，無法憑以證明是否為被告所竊取。綜上
    所述，證人乙○○證言前後矛盾，且與被告互有利害關係，不能僅憑其警、偵訊
    之證言而認被告所辯為不可採。檢察官所舉之證據不足以證明被告涉犯竊盜罪嫌
    ，此外，復查無其他積極證據足以證明被告確有公訴人所指訴之犯行，因不能證
    明被告犯罪，原審諭知被告無罪，核無不合。檢察官上訴指摘原判決不當，為無
    理由，應予駁回。至於被告是否另涉犯刑法第三百四十九條收受贓物罪嫌，因非
    起訴範圍，本院不得論究，併此敘明。
據上論斷，應依刑事訴訟法第三百六十八條，判決如主文。
本案經檢察官張秋雲到庭執行職務。
中      華      民      國      九十      年      八    月      一      日
                              臺灣高等法院刑事第五庭
                                  審判長法  官  曾  德  水
                                        法  官  林  立  華
                                        法  官  楊  貴  雄
右正本證明與原本無異。
不得上訴。
                                        書記官  林  淑  貞
中      華      民      國      九十      年      八    月      三      日


司法院資訊處製作；財團法人民間司法改革基金會備份。
